臺灣臺北地方法院民事判決　　　　　　　99年度訴字第4890號
原　　　告　汪裕勝
訴訟代理人　彭郁欣律師
　　　　　　張毓容律師
被　　　告　內湖房屋仲介有限公司
法定代理人　康淑英
訴訟代理人　劉森森
　　　　　　梁治律師
被　　　告　黃培鴻
上開當事人間請求損害賠償事件，經本院於中華民國100年4月19
日言詞辯論終結，判決如下：
    主      文
原告之訴及其假執行之聲請均駁回。
訴訟費用由原告負擔。
    事實及理由
一程序方面：按訴狀送達後，原告不得將原訴變更或追加他訴。
  但被告同意者，不在此限；被告於訴之變更或追加無異議而為
  本案之言詞辯論者，視為同意變更或追加，民事訴訟法第255
  條第1項第1款、第2項定有明文。本件原告起訴請求被告內湖
  房屋仲介有限公司（下稱內湖房仲公司）給付原告新臺幣（下
  同）547,864元及其法定遲延利息，嗣於民國99年12月8日具狀
  追加黃培鴻為被告，並變更聲明請求被告連帶給付原告422,
  024元及其法定遲延利息，被告內湖房仲公司於訴之變更無異
  議而為本案之言詞辯論，應准許之。
二原告主張：原告於97年8月9日與被告內湖房仲公司簽訂專任委
  託銷售契約書（下稱系爭委託銷售契約），約定原告將門牌臺
  北市○○區○○街38號房屋及其基地（下合稱系爭房地）委託
  被告內湖房仲公司銷售，委託期間為97年8月10日至18日，被
  告內湖房仲公司並指派被告黃培鴻為系爭委託銷售契約之經紀
  人。經被告內湖房仲公司居間，原告於97年8月15日與訴外人
  李興明簽訂系爭房地買賣契約（下稱系爭買賣契約），約定總
  價2940萬元，並委由安信建築經理股份有限公司（下稱安信公
  司）辦理買賣價金履約保證，另雖約定於97年9月30日前交屋
  ，惟原告簽約時已當場將系爭房地之鑰匙交付李興明，自此未
  占有系爭房地。李興明依約將買賣價金存入安信公司於金融機
  構開立之買賣價金履約保證專戶（下稱履約保證專戶），系爭
  房地於97年9月17日移轉登記為李興明所有後，原告同意提前
  於97年9月25日辦理交屋結案手續。97年9月25日當日，原告與
  李興明、地政士楊珺、被告黃培鴻先勘驗系爭房地，經李興明
  確認點收無誤後，再到安信公司辦理結案手續，然因李興明先
  行離去，且未授權他人辦理，被告內湖房仲公司又與訴外人毅
  新開發有限公司（下稱毅新公司）就服務報酬尚有爭議，原告
  認為應將服務報酬保留於履約保證專戶中，安信公司則認為買
  賣價金交付原告時，應同時將服務報酬交付被告內湖房仲公司
  ，遂拒絕單獨將買賣價金交付原告。當時被告黃培鴻未積極就
  服務報酬提出解決方案，致原告無法簽署「房地點交點交證明
  暨買賣價金履約保證結案單」（下稱結案單），此後更罔顧房
  屋經紀人之職務，未處理交屋結案事宜。原告遂自行催告李興
  明於97年10月28日辦理交屋結案手續，惟當日因李興明藉詞要
  求違約金而未能辦理，原告再催告李興明於97年11月3日辦理
  ，方順利完成。其後李興明訴請原告給付遲延交屋之違約金，
  經臺灣臺北地方法院（下稱臺北地院）98年度訴字第444號、
  臺灣高等法院99 年度上易字第246號判決（下稱另案違約金判
  決），認97年9月28日前遲延交屋係可歸責於原告，其後遲延
  交屋則可歸責於李興明，經抵銷後，原告應給付李興明違約金
  388,080元確定。原告已於99年8月17日給付李興明422,024元
  （含違約金388,080元、計至99年8月16日之利息29,591元及裁
  判費4,353元）。原告受有給付違約金之損害，實係因被告黃
  培鴻違反系爭委託銷售契約之約定及不動產經紀業管理條例之
  規定，未盡善良管理人之注意義務於97年9月30日前協助辦理
  交屋結案手續所致。原告得依民法第544條、第224條規定請求
  被告內湖房仲公司負損害賠償責任；又被告黃培鴻受僱於被告
  內湖房仲公司，其執行職務違反不動產經紀業管理條例之規定
  ，並因故意或過失未處理交屋結案手續，致原告受有損害，原
  告亦得依民法第184條第2項、第188條第1項前段、不動產經紀
  業管理條例第26條第2項規定，請求被告連帶負賠償責任等情
  。求為判命被告應連帶給付原告422,024元及自起訴狀繕本送
  達翌日起至清償日止按年利率5%計付利息之判決，並願供擔保
  ，請准宣告假執行。
三被告內湖房仲公司辯稱：依原告與李興明共同委任之地政士楊
  珺、安信公司經理張桃生於臺北地院98年度訴字第444號判決
  中之證言，可知李興明於97年9月25日辦理交屋結案時，已在
  結案單上簽名同意交屋結案，原告卻以服務費問題未達共識為
  由，拒絕簽名。可見原告係因可歸責於己之事由，致應給付李
  興明97年10月1日至28日之遲延違約金，與被告是否未盡善良
  管理人之注意義務無涉。又被告黃培鴻因違反不動產經紀業管
  理條例第23條規定，由臺北市政府地政處不動產經紀人員獎懲
  委員會決議申誡1次，與原告應賠償李興明違約金等情無關。
  原告於97年11月3日始簽署結案單，該結案單所載「賣方同意
  仲介服務費115萬元暫保管於履保專戶，安信待賣方與住商不
  動產臺北內湖店達成和解協議或訴訟結果確定後撥款」，亦可
  證明交屋遲延可歸責於原告等語。聲明請求駁回原告之訴及其
  假執行之聲請，如受不利判決，並願供擔保，請准宣告免為假
  執行。
四被告黃培鴻辯稱：被告內湖房仲公司應服務至買賣雙方交屋完
  成，97年9月25日買賣雙方與安信公司人員均到場，只欠賣方
  簽名即可完成交屋，被告內湖房仲公司也表示同意保留服務報
  酬。97年9月25日以後，被告有請地政士楊珺協商交屋，並於
  97年9月26日與李興明一同請錢裕國律師幫忙處理交屋事宜，
  97年10月28日亦有協助交屋等語。聲明請求駁回原告之訴及其
  假執行之聲請，如受不利判決，並願供擔保，請准宣告免為假
  執行。
五兩造不爭執事項（參見本院卷第109、110頁之99年12月14日言
  詞辯論筆錄）：
  (一)原告曾於97年7月1日與訴外人毅新公司訂立專任委託銷售契
    約，約定原告將系爭房地委託毅新公司銷售，委託期間自97
    年7月1日起至97年10月31日止，原告得另與其他仲介公司訂
    立短期之委託銷售契約，惟如成交之買方為毅新公司曾仲介
    帶看系爭房地者，原告仍應按實際成交價之4%給付服務報酬
    予毅新公司。
  (二)原告於97年8月9日與被告內湖房仲公司訂立系爭委託銷售契
    約，約定原告將系爭房地委託被告內湖房仲公司銷售，委託
    期間為97年8月10日至18日，如買賣成交，被告內湖房仲公
    司得按實際成交價之4%，向原告收取服務報酬。
  (三)訴外人李興明曾於97年8月7日由毅新公司之經紀人員尤嘉豪
    帶看系爭房地，嗣經被告內湖房仲公司仲介，於97年8月15
    日與原告簽訂系爭買賣契約，以2940萬元向原告購買系爭房
    地，雙方約定：原告至遲應於97年9月30日前交屋，並委由
    安信公司辦理買賣價金履約保證，買賣價金均應依約存入安
    信公司於金融機構開立之買賣價金履約保證專戶，另委由內
    湖房仲公司特約地政士楊珺代為辦理產權移轉登記、抵押權
    之塗銷或設定、貸款申辦及償還等作業。
  (四)原告與李興明曾於97年9月25日、97年10月28日就系爭房地
    辦理交屋結案手續，然均未完成，嗣於97年11月3日完成。
  (五)被告內湖房仲公司依系爭委託銷售契約之約定，另案請求原
    告給付服務報酬115萬元，經臺灣高等法院99年度上易字第
    237號判決（下稱另案服務報酬判決），以：被告內湖房仲
    公司已完成系爭房地之買賣，買賣雙方當事人已為價金交付
    及所有權移轉登記並交付完畢，故得請求原告給付服務報酬
    ，惟原告得以對於被告內湖房仲公司之損害賠償債權（即被
    告內湖房仲公司之經紀人員未盡善良管理人之注意，致原告
    應給付毅新公司服務報酬1,176,000元而生損害，內湖房仲
    公司就此應負損害賠償責任）與被告內湖房仲公司之服務報
    酬債權抵銷為由，於99年10月26駁回被告內湖房仲公司之請
    求確定。
  (六)李興明依系爭買賣契約之約定請求原告給付遲延交屋之違約
    金，經另案違約金判決以：原告至遲應於97年9月30日完成
    系爭房地之點交程序，系爭房地未能於97年9月25日完成點
    交程序，係因可歸責於原告之事由所致，嗣未能於97年10月
    28日完成點交程序，則係因可歸責於李興明之事由所致，系
    爭房地至97年11月3日始完成點交，原告應自97年10月1日起
    至同年月28日負遲延給付責任，李興明應自97年10月29日起
    至同年11月3日負遲延受領責任，故李興明得請求原告給付
    違約金493,920元、原告亦得請求李興明給付違約金105,840
    元，經原告主張抵銷後，尚應給付李興明388,080元為由，
    於99年7月27日判命原告如數給付並加計利息確定。原告已
    於99年8月17日給付李興明422,024元（含違約金388,080元
    、計至99年8月16日之利息29,591元、裁判費4,353元）。
六本院之判斷：
  (一)原告主張依民法第544條「受任人因處理委任事務有過失，
    或因逾越權限之行為所生之損害，對於委任人應負賠償之責
    。」、第224條前段「債務人之代理人或使用人，關於債之
    履行有故意或過失時，債務人應與自己之故意或過失負同一
    責任。」等規定，請求被告內湖房仲公司損害賠償部分：
    1.依系爭委託銷售契約第5條「一買賣成交者，受託人得向
      委託人收取服務報酬，…二委託人應於簽訂不動產買賣契
      約書面時，給付服務報酬總額之70％，交屋時再給付30％
      ，…賣賣案件辦理價金履約保證者，委託人應付之服務報
      酬，得於結案時由保證專戶支付」之約定，原告既因委託
      被告內湖房仲公司銷售系爭房地，而與李興明成立系爭買
      賣契約，被告內湖房仲公司自得向原告收取服務報酬。且
      系爭買賣契約成立後，李興明已將買賣價金依約存入履約
      保證專戶，系爭房地亦移轉登記為李興明所有，被告內湖
      房仲公司自得於結案時請求由履約保證專戶支付服務報酬
      。另案服務報酬判決亦認定：被告內湖房仲公司已完成系
      爭房地之買賣，買賣雙方當事人已為價金交付及所有權移
      轉登記並交付完畢，故得請求原告給付服務報酬等情，僅
      因另認原告得以對於內湖房仲公司之損害賠償債權主張抵
      銷，遂駁回被告內湖房仲公司關於服務報酬之請求。
    2.原告雖主張：97年9月25日辦理結案出款手續時，因被告
      內湖房仲公司與訴外人毅新公司就服務報酬有爭議，原告
      認為應將服務報酬保留於履約保證專戶，惟安信公司拒絕
      之，原告遂未簽署結案單，當時被告黃培鴻未積極提出解
      決方案，其後亦未處理交屋事宜，致原告須給付遲延交屋
      之違約金予李興明等語。然查，依地政士楊珺於另案違約
      金判決中之證言「（97年9月25日）當天原本是約在安信
      公司點交，但屋主（指汪裕勝）拒絕交屋。屋主認為有服
      務費問題，所以無法點交」等語（參見本院卷第97頁之另
      案違約金判決、第125頁之臺北地院98年度訴字第444號98
      年10月5日言詞辯論筆錄），以及原告坦稱因認為須重複
      給付服務報酬給被告內湖房仲公司及毅新公司，方於97年
      9月25日拒絕辦理交屋結案手續等語（參見本院卷第111頁
      之99年12月14日言詞辯論筆錄），可見原告於97年9月25
      日辦理交屋結案手續時，實係認為若由履約保證專戶支付
      服務報酬給被告內湖房仲公司，將來又須支付服務報酬給
      毅新公司，致重複給付。故原告主張當時認為應將服務報
      酬保留於履約保證專戶，其真意應係拒絕於結案時由履約
      保證專戶支付服務報酬給被告內湖房仲公司。惟被告內湖
      房仲公司得於結案時請求由履約保證專戶支付服務報酬，
      已如前述，自難認被告內湖房仲公司有容忍原告拒絕給付
      服務報酬或據以提出解決方案之義務；縱然97年11月3日
      第3次辦理結案手續時，結案單加註「賣方同意仲介服務
      費115萬元暫保管於履保專戶，安信待賣方與住商不動產
      臺北內湖店達成和解協議或訴訟結果確定後撥款」等語，
      仍難認被告內湖房仲公司於系爭委託銷售契約上有暫緩收
      受服務報酬而使原告先取得買賣價金，以換取原告簽署結
      案單之義務。故原告主張被告內湖房仲公司之使用人即被
      告黃培鴻未於97年9月25日提出解決方案，違反受任人之
      義務等語，難認有據。原告未依約於97年9月25日辦理交
      屋結案手續，並非被告內湖房仲公司違反受任人之義務或
      處理委任事務有過失所致。
    3.至於原告主張被告內湖房仲公司於97年9月25日以後至97
      年10月28日間未處理交屋事宜，致原告遲延交屋等語，參
      酌原告坦稱：原告在前兩案判決確定之前，仍認為自己毋
      須重複給付服務報酬給被告內湖房仲公司及毅新公司等語
      （參見本院卷第177頁之100年3月10日言詞辯論筆錄），
      以及原告與李興明遲至97年11月3日方完成結案手續，且
      應給付被告內湖房仲公司之服務報酬仍保留於履約保證專
      戶等情（參見本院卷第210頁之結案單），可見原告於97
      年10月28日前仍不同意由履約保證專戶支付服務報酬給被
      告內湖房仲公司，難認原告同意依系爭委託銷售契約之約
      定交屋結案，亦難認被告內湖房仲公司在此期間有依原告
      主張之方式促成結案之義務。何況，被告內湖房仲公司辯
      稱：97年9月25日未能完成交屋結案手續後，被告內湖房
      仲公司於翌日即委任錢裕國律師處理本件買賣糾紛，錢裕
      國律師於97年9月30日代理李興明具狀訴請原告履行契約
      ，且於97年10月28日代表被告處理交屋事宜等語，業據提
      出起訴狀、臺北地院98年度訴字第444號民事判決及97年9
      月26日律師費用收據等影本為證，原告亦不爭執，可見被
      告內湖房仲公司確實已於97年9月25日以後至97年10月28
      日間積極催促原告辦理交屋結案事宜。故原告未依約於97
      年10月28日前辦理交屋結案手續，致另案違約金判決原告
      須給付遲延交屋之違約金予李興明，並非被告內湖房仲公
      司違反受任人之義務或處理委任事務有過失所致。原告依
      債務不履行規定，請求被告內湖房仲公司損害賠償，並無
      理由。
  (二)原告主張依不動產經紀業管理條例第26條第2項「經紀業因
    經紀人員執行仲介或代銷業務之故意或過失致交易當事人受
    損害者，該經紀業應與經紀人員負連帶賠償責任。」規定，
    請求被告連帶負賠償責任部分：
    原告未依約於97年10月28日前辦理交屋結案手續，致另案違
    約金判決原告須給付遲延交屋之違約金予李興明，並非被告
    內湖房仲公司違反受任人之義務或處理委任事務有過失所致
    ，已如前述，自難認被告內湖房仲公司之經紀人員即被告黃
    培鴻執行仲介業務有故意或過失致原告受損害。原告此部分
    請求亦無理由。
  (三)原告依民法第184條第2項前段、第188條第1項前段規定，請
    求被告連帶負損害賠償責任部分：
    原告雖主張被告黃培鴻處理委任事務違反保護他人之法律即
    不動產經紀業管理條例之規定，並提出臺北巿政府地政處98
    年11月30日北巿地權字第09833251806號函說明所載「本處
    不動產經紀人員獎懲委員會議決議經紀營業員黃培鴻先生應
    予申誡1次」等語為證。惟依被告內湖房仲公司所提臺北巿
    政府地政處98年度經懲字第5號懲戒決定書所載理由，被告
    黃培鴻係因違反不動產經紀業管理條例第23條「經紀人員在
    執行業務過程中，應以不動產說明書向與委託人交易之相對
    人解說。前項說明書於提供解說前，應經委託人簽章。」之
    規定，而被申誡1次（參見本院卷第146頁），與本件原告主
    張被告黃培鴻未協助辦理交屋結案手續致原告受有給付違約
    金之損害等情無關。故原告主張被告黃培鴻違反保護他人法
    律，依民法第184條第2項前段、第188條第1項前段規定，請
    求被告連帶負損害賠償責任，並無理由。
七綜上所述，原告依民法民法第544條、第224條前段、不動產經
  紀業管理條例第26條第2項、民法第184條第2項前段、第188條
  第1項前段規定，請求被告連帶給付原告422,024元及自起訴狀
  繕本送達翌日起至清償日止按年利率5%計算之利息，並無理由
  ，應予駁回，其假執行之聲請失所附麗，應併予駁回。
八本件事證已臻明確，兩造其餘攻擊防禦方法及所提證據，核與
  本件判決結果不生影響，爰不另一一論述，併予敘明。
九據上論結，本件原告之訴為無理由。依民事訴訟法第78條，判
  決如主文。
中    華    民    國    100    年     5    月    5   日
                  民事第二庭  法  官  林玲玉
以上正本係照原本作成。
如對本判決上訴，須於判決送達後20日內向本院提出上訴狀。如
委任律師提起上訴者，應一併繳納上訴審裁判費。
中    華    民    國    100    年     5    月    5   日
                              書記官  劉碧輝